【裁判字號】    99,訴,57
【裁判日期】    990325
【裁判案由】    強盜
【裁判全文】
臺灣臺南地方法院刑事判決                99年度訴字第57號
公  訴  人  臺灣臺南地方法院檢察署檢察官
被      告  甲○○
指定辯護人  本院公設辯護人  乙○○
上列被告因強盜案件，經檢察官提起公訴（98年度偵字第12486
號），本院判決如下：
    主  文
甲○○犯攜帶兇器強盜罪，處有期徒刑參年陸月。
    事  實
一、甲○○意圖為自己不法所有，於民國九十八年八月二十日凌
    晨三時四十六分許，持客觀上足供兇器使用之剪刀一把，前
    往位於臺南市○○路一號之萊爾富便利商店，向該店之店員
    丙○○佯稱肚子疼欲借用廁所，使丙○○不疑有他，允其進
    入店內後方使用廁所。約五分鐘後，甲○○即由店內後方走
    出，趁丙○○不注意之際，自後方持預藏之剪刀抵住丙○○
    腹部，使其不能抗拒，進而強押丙○○，將其關進店內放置
    飲料之冷藏室內。後因甲○○無法打開收銀機，乃又命丙○
    ○出來將收銀機打開後，再度將丙○○關進冷藏室內，隨即
    搜刮收銀機內之現金新臺幣（下同）四千九百四十五元及架
    上之七星牌香菸五包（價值約三百七十五元），甲○○得手
    後，告訴丙○○如何自行打開冷藏室後，隨即逃離現場。嗣
    警員據報後調閱監視器畫面，而於同年月二十四日二十時十
    分許，在位於臺南市○○路之水萍塭公園大門口查獲甲○○
    ，並於甲○○位於臺南市○○路二九一巷十四弄五十一號住
    處三樓房間內，起出甲○○作案所用之剪刀一把及當時穿著
    之白色襯衫一件、藍色牛仔褲一條等物。
二、案經臺南市警察局第六分局報請臺灣臺南地方法院檢察署檢
    察官偵查起訴。
    理  由
壹、程序部分：
一、按被告以外之人於審判外之言詞或書面陳述，除法律有規定
    者外，不得作為證據；又被告以外之人於審判外之陳述，雖
    不符合同法第一百五十九條之一至第一百五十九條之四之規
    定，但經當事人於審判程序同意作為證據，法院審酌該言詞
    陳述或書面陳述作成時之情況，認為適當者，亦得為證據。
    當事人、代理人或辯護人於法院調查證據時，知有第一百五
    十九條第一項不得為證據之情形，而未於言詞辯論終結前聲
    明異議者，視為有前項之同意，刑事訴訟法第一百五十九條
    第一項及第一百五十九條之五分別定有明文。查本判決下列
    所引用之供述或非供述證據，公訴人、被告及辯護人於本案
    言詞辯論終結前，均未爭執其證據能力，本院審酌前開證據
    之作成或取得之狀況，並無非法或不當取證之情事，亦無顯
    不可信或證據力明顯過低之情形，復經本院於審判期日就上
    開證據依法進行調查、辯論，依刑事訴訟法第一百五十九條
    之五規定，均具有證據能力，合先敘明。
貳、實體認定：
一、訊據被告甲○○對於上開犯行均坦承不諱，核與被害人即證
    人丙○○於警詢中所指證情節相符，復有萊爾富便利商店監
    視錄影光碟翻拍照片、刑案現場測繪圖、現場照片等在卷可
    稽，並有被告作案時所用之剪刀一把及當時穿著之白色襯衫
    一件、藍色牛仔褲一條扣案，以及現場所遺留之嫌犯指紋與
    被告指紋相符之內政部警政署刑事警察局鑑驗書一份附卷可
    資佐證，足認被告上開自白與事實相符。是本件事證明確，
    被告前開犯行洵堪認定，應依法論科。
二、按刑法第三百二十一條第一項第三款之攜帶兇器竊盜罪，係
    以行為人攜帶兇器竊盜為其加重條件，此所謂兇器，其種類
    並無限制，凡客觀上足對人之生命、身體、安全構成威脅，
    具有危險性之兇器均屬之，且祇須行竊時攜帶此種具有危險
    性之兇器為已足，並不以攜帶之初有行兇之意圖為必要，有
    最高法院七十九年臺上字第五二五三號判例意旨可資參照。
    前揭判例雖係就攜帶兇器竊盜罪立論，惟就本案攜帶兇器強
    盜罪亦應為相同之解釋。查本件被告強盜時，所持扣案之剪
    刀，係質地堅硬，刀鋒銳利之金屬製品，有照片一紙可稽（
    見警卷第十九頁），堪認該剪刀客觀上足以對人生命、身體
    、安全構成危險性，應認係屬兇器至明。復按刑法強盜罪之
    行為態樣包含強暴與脅迫；所謂強暴，係指直接或間接對於
    人之身體施以暴力，以壓制被害人之抗拒之狀態而言，脅迫
    則指行為人以威嚇加諸被害人，使其精神上萌生恐懼之心理
    ，以達到至使不能抗拒之程度，有最高法院九十五年臺上字
    第四八○一號判決意旨足資參照。查本案發生時係在深夜無
    人時分，被告持客觀上可為兇器之鋒利剪刀抵住被害人丙○
    ○腹部，並將被害人丙○○關進冷凍內，顯已造成被害人丙
    ○○恐懼而達到身心不能抗拒之程度。是核被告所為，係犯
    刑法第三百三十條第一項之攜帶兇器強盜罪。查被告雖犯下
    本件強盜犯行，惟被告係持一般家用剪刀犯案，並未對被害
    人造成任何身體傷害，且所取得之財物僅五千餘元，價值非
    鉅，依其犯罪情節及結果，非屬極為重大無可原諒之餘地；
    再者，被告甫年滿十八歲，又無任何前科紀錄，本次係因一
    時思慮欠周而觸法，犯後於警詢、偵查及本院審理中均坦承
    犯行，且被告於犯後，已與被害人萊爾富便利商店及店員丙
    ○○達成和解，賠償被害人萊爾富便利商店所受損失，並獲
    得被害人丙○○之原諒，此有被害人所出具之和解書及證明
    書各一紙附卷可參（見偵卷第十一頁及本院卷第二十六頁）
    ，足認被告惡性並非重大，衡情顯可憫恕，而被告上開加重
    強盜之犯行，係觸犯七年以上有期徒刑之重刑，縱對其科以
    法定最低刑度七年，仍嫌過重，爰依刑法第五十九條規定酌
    減其刑。爰審酌被告不思以己力賺取所需，僅因在外積欠債
    務即以上開手段強盜便利商店財物，嚴重危害社會治安，並
    造成被害人內心深懷恐懼之陰霾，惟參酌被告並無前科，素
    行良好、教育程度為高職肄業、犯後坦承犯行，已與被害人
    達成和解，頗有悔意等一切情狀，量處如主文所示之刑，以
    資懲儆。扣案之剪刀一把，雖係供本件犯罪所用之物，惟並
    非屬被告所有；另扣案之白色襯衫一件及藍色牛仔褲一條，
    亦僅為被告犯案時所穿著之衣物，尚非供本件犯罪所用之物
    ，故均不予宣告沒收。
據上論斷，應依刑事訴訟法第二百九十九條第一項前段，刑法第
三百三十條第一項、第五十九條，判決如主文。
本案經檢察官丁○○到庭執行職務。
中    華    民    國    99    年    3     月    25    日
                  刑事第十四庭  審判長法  官  陳金虎
                                      法  官  周紹武
                                      法  官  孫淑玉
以上正本證明與原本無異
如不服本判決應於收受本判後10日內向本院提出上訴書狀，並應
敘述具體理由。其未敘述上訴理由者，應於上訴期間屆滿後20日
內向本院補提理由書狀（均須按他造當事人之人數附繕本）「切
勿逕送上級法院」。
                                      書記官  方秀貞
中    華    民    國    99    年    3     月    25    日
附錄本案論罪科刑法條：
中華民國刑法第330條
（加重強盜罪）
犯強盜罪而有第 321 條第 1 項各款情形之一者，處 7 年以上
有期徒刑。
前項之未遂犯罰之。

司法院資訊處製作；財團法人民間司法改革基金會備份。
